【裁判字號】    98,交聲,1867
【裁判日期】    980522
【裁判案由】    違反道路交通管理處罰條例聲明異議
【裁判全文】
臺灣臺北地方法院交通事件裁定        98年度交聲字第1867號
原處分機關  臺北市交通事件裁決所
受處分人
即異議人    利春交通股份有限公司
代 表 人    甲○○○
上列受處分人即異議人因違反道路交通管理處罰條例案件，對於
臺北市交通事件裁決所民國98年5月11日所為之處分（原處分案
號：北市裁罰字第裁22-C00000000號），聲明異議，本院裁定如
下：
    主  文
原處分撤銷。
利春交通股份有限公司汽車所有人，於汽車裝載時，裝載整體物
品有超重而未請領臨時通行證，處罰鍰新臺幣肆仟伍佰元，並記
汽車違規紀錄壹次。
    理  由
一、按「汽車裝載時，有下列情形之一者，處汽車所有人新臺幣
    （下同）3000元以上9000元以下罰鍰；並責令改正或禁止通
    行：‧‧‧二、裝載整體物品有超重、超長、超寬、超高，
    而未請領臨時通行證，或未懸掛危險標識者」、「汽車裝載
    ，違反前項第1款至第4款規定者，並記汽車違規紀錄1次」
    、「第1項第1款至第4款情形，應歸責於汽車駕駛人時，除
    依第一項處汽車駕駛人罰鍰及依第63條第1項第2款記點外；
    汽車所有人仍應依前項規定記該汽車違規紀錄1次」，道路
    交通管理處罰條例第29條第1項第2款、第2項、第3項分別定
    有明文。
二、原處分意旨略以：受處分人即異議人利春交通股份有限公司
    所有車牌號碼AO-390號營業大貨曳引車發電機，於民國97年
    12月22日下午4時45分許，行經臺北縣三峽鎮○○路時，經
    臺北縣政府警察局三峽分局交通分隊員警攔停，並會同司機
    黃國賢過磅，所載總重達33.73公噸，核重23公噸，超載
    10.73公噸，經警以其有汽車裝載貨物超過核定之總重量之
    違規行為製單舉發，嗣經受處分人於應到案日期前向原處分
    機關即臺北市交通事件裁決所提出申訴，由原處分機關函請
    舉發機關即臺北縣政府警察局三峽分局交通分隊調查結果，
    仍認受處分人有前開違規行為，原處分機關乃依道路交通管
    理處罰條例第29條之2第1項（原處分書漏載第1項）、第3項
    ，及違反道路交通管理事件統一裁罰基準表之規定，於98年
    5月11日以北市裁罰字第裁22-C00000000號裁決書裁處受處
    分人罰鍰3萬2000元。
三、異議意旨略以：本件違規事實係受處分人公司之貨車裝載發
    電機有超重之虞，按發電機係一整體不可分割物品，故受處
    分人公司之違規情形應適用道路交通安全處罰條例第29條第
    1項第2款之情形，而非罰單上道路交通安全處罰條例第29條
    之2第1項，該條規範之違規情形應屬超載物品係如砂石、水
    泥等可分割之物品，原處分機關適用法條錯誤，爰依法聲明
    異議等語。
四、經查：
  (一)受處分人所有車牌號碼AO-390號營業大貨曳引車於上開時
      、地，由黃國賢駕駛，載運發電機之整體物品，經警當場
      予以攔停，並會同司機黃國賢過磅，其所載總重達33.73
      公噸，核重23公噸，超載10.73公噸，舉發機關遂以其有
      汽車裝載貨物超過核定之總重量之違規行為製單舉發之事
      實，有雲林臺北縣政府警察局北縣警交大字第C00000000
      號舉發違反道路交通管理事件通知單、臺北縣政府警察局
      三峽分局98年1月16日北縣警峽交裁字第0980001308號函
      在卷可稽，復為受處分人所不否認，是受處分人所有上開
      車輛於前開時、地確有裝載整體物品超重之違規事實，堪
      以認定。又上開車輛之駕駛人黃國賢於本件舉發時未曾出
      示臺北市監理處所核發之臨時通行證，亦為受處分人所不
      爭執，且遍查卷內亦未見駕駛人黃國賢於本件舉發當時，
      有何出示臨時通行證之證據，是系爭車輛裝載整體物品超
      重，而未請領臨時通行證之事實，亦堪認定。
  (二)按貨車裝載貨物不得超過核定之總重量或行駛橋樑規定之
      載重限制，道路交通安全規則第79條第1項第1款定有明文
      ，如有違反，應依道路交通管理處罰條例第29條之2規定
      處罰；貨車裝載整體物品之軸重、總重量或總聯結重量超
      過第38條第1項第2款、第3款限制者，應填具申請書，繪
      製裝載圖，向起運地或車籍所在地公路監理機關申請核發
      臨時通行證，憑證行駛，道路交通安全規則第80條第1項
      第2款亦有明文，若有違反，則應依道路交通管理處罰條
      例第29條第1項第2款之規定處罰，依前開條文可知，道路
      交通管理處罰條例第29條之2第1項「汽車裝載貨物超過核
      定之總重量」，係為處罰汽車裝載貨物超過核定之總重量
      所設之規定，至若載運之貨物屬於整體物品而無法分開裝
      載，且重量超過該載運車輛核定之總重量者，雖非不得載
      運，然須請領臨時通行證始得憑證行駛，否則應依道路交
      通管理處罰條例第29條第1項第2款之規定處罰，再參以同
      條例第29條第1項第1款規定：「裝載貨物超過規定之長度
      、寬度、高度者」，與同條項第2款間相較，該第1款係指
      一般貨物（即整體物除外）而言，並未處罰「超重」之情
      形，若有超重，應依同條例第29條之2第1項、第3項規定
      處罰；反之，該第2款對於「整體物品」之「超重」既已
      處罰，自不能再適用同條例第二十九條之二第一項、第三
      項之規定，足證同條例第29條之2第1項係對於汽車載運超
      重之一般規定，而同條例第29條第1項第2款則係針對裝載
      整體物品超重所為之特別規定至明。
  (三)本件受處分人所有車牌號碼AO-390號營業大貨曳引車於為
      警舉發當時所載運之物品為發電機具，係一不可分割之整
      體物，且裝載後車重已超過核重23公噸，受處分人之系爭
      車輛裝載整體物品超重行駛於道路上，而未請領臨時通行
      證，均如前述，揆諸前揭規定及說明，本件自應依道路交
      通管理處罰條例第29條第1項第2款、第2項之規定處罰，
      原處分機關未予詳查，遽依同條例第29條之2第1項（裁決
      書漏載第1項）、第3項規定予以裁罰，尚有未洽，是本件
      受處分人之異議為有理由，應由本院撤銷原處分，並依道
      路交通管理處罰條例第29條第1項第2款、第2項，及道路
      交通管理事件統一裁罰標準表之規定，改諭知如主文第二
      項所示。
據上論斷，應依道路交通案件處理辦法第20條，裁定如主文。
中    華    民    國    98    年    5     月    22    日
                              交通法庭法  官  楊蕙芬
以上正本證明與原本無異
如不服本裁定應於送達後5日內向本院提出抗告狀
                                      書記官  馬正道
中    華    民    國    98    年    5     月    27    日


司法院資訊處製作；財團法人民間司法改革基金會備份。
